【裁判字號】    98,上易,630
【裁判日期】    980617
【裁判案由】    詐欺
【裁判全文】
臺灣高等法院刑事判決                 98年度上易字第630號
上  訴  人
即  被  告  甲○○
輔  佐  人  丙○○
上列上訴人因詐欺案件，不服臺灣臺北地方法院97年度易字第19
21號，中華民國97年12月31日第一審判決（起訴案號：臺灣臺北
地方法院檢察署97年度偵字第6405號），提起上訴，本院判決如
下：
    主  文
上訴駁回。
甲○○緩刑貳年，並向國庫支付新台幣伍萬元。
    事實及理由
一、本案經本院審理結果，認第一審以上訴人即被告甲○○犯刑
    法第三十條第一項、第三百三十九條第一項之幫助詐欺取財
    罪，判處拘役五十日，並諭知易科罰金折算之標準為新台幣
    （下同）一千元折算一日，認事用法及量刑均無不當，應予
    維持，並引用第一審判決書記載之事實、證據及理由（如附
    件）。
二、被告上訴意旨略以：伊於九十六年一月間，借用友人辛○○
    名義申請門號00000000000號易付卡ＳＩＭ卡一
    枚使用，尚未使用即遺失，並未交付他人使用，亦未預知會
    遭不肖之徒盜用、詐騙，況被害人均指稱實施詐騙之人並非
    被告，被告與相關被害人所稱之詐騙集團成員毫不相識，何
    以逕認被告有幫助詐欺之犯罪事實云云。
三、惟查，查原審業已詳述認定被告幫助詐欺之依據綦詳，被告
    雖辯稱並未將上述ＳＩＭ卡交付與他人，然對於該ＳＩＭ卡
    申辦、遺失等情節，先於警詢中供稱：伊使用該門號一至二
    日即遺失，遺失地點在西門町（見九十六年度他字第九九四
    七號卷第六頁）；嗣於偵查中則稱：使用後一至二天在西門
    町附近遺失，當天帶的二支手機都掉了，另一支手機門號開
    頭是０九二二，友人庚○○撥打該支０九二二的手機，找不
    到伊，改打伊住家電話，伊有告訴彭某伊的手機遺失之事（
    見九十七年度偵字第五三三八號卷第三十六頁），又改稱：
    門號還沒使用就連同手機一起在西門町遺失（見九十七年度
    偵字第六四０五號卷第十二頁）；再於原審另稱：委託辛○○申辦行動電話是要讓伊女友撥打該支電話作專線通話使用
    ，還沒開通就在西門町遺失，當天要離開西門町時發現遺失
    ，就與庚○○一起去找，但未尋獲，另一支０九二二之手機
    放在機車置物箱內，並未遺失（見原審卷二第三十九頁至第
    四十一頁）；復於本院供稱：伊申辦該支電話是要給伊女友
    使用，還沒使用就在西門町遺失，當天伊發現遺失，即和友
    人庚○○一起回去西門町尋找云云（見本院九十八年四月二
    日準備程序筆錄第二頁、九十八年五月二十七日審判筆錄第
    七頁），綜上被告歷次供述，就申請上開行動電話之目的、
    使用情形及遺失情節等重要事項，先後不一，齟齬反覆，顯
    難採信。再者，證人庚○○具結證稱：被告先打電話給伊稱
    手機不見了，後來又當面告訴伊此事等語（見原審卷二第四
    十八頁），亦與被告上開供述不符，被告供述發現上開手機
    遺失即與庚○○一起去尋找乙節，亦難憑採。又刑法上之幫
    助犯，係指以幫助之意思，對於正犯資以助力，而未參與實
    行犯罪之行為者而言。被告於本案詐騙犯罪之角色，僅係提
    供ＳＩＭ卡，資以助力幫助詐騙集團成員，其未參與實行詐
    騙犯罪之構成要件行為，而未與被害人接觸，故被害人均稱
    實行詐騙者並非被告，乃屬當然，不得執此遽而否定被告有
    對正犯資以助力，被告以其非被害人所指稱實行詐騙者，其
    無涉本案為辯，亦不足採。綜上各情，被告空言否認幫助詐
    欺，為無理由，應予駁回。
四、查被告前未曾受有期徒刑以上刑之宣告，有本院被告前案紀
    錄表一紙存卷可參，其因一時失慮致罹刑章，經此偵審教訓
    後，當知所警惕而無再犯之虞，雖矢口否認犯罪，乃其訴訟
    權之正當行使，而其目前就讀大學，有學生證影本在卷足憑
    （見原審卷二第五十六頁），故不宜遽以被告否認犯罪，即
    認有令入牢獄之必要，危及其學業與前途，因認對其所宣告
    之刑以暫不執行為適當，依刑法第七十四條第一項第一款之
    規定，併諭知緩刑二年，以勵自新，並向國庫支付新臺幣五
    萬元之負擔，以資警惕。
五、據上論結，應依刑事訴訟法第三百七十三條、第三百六十八
    條、刑法第七十四條第一項第一款、第二項第四款，判決如
    主文。
本案經檢察官呂光華到庭執行職務。
中    華    民    國    98    年    6     月    17    日
                  刑事第九庭審判長法  官  陳貽男
                                  法  官  許宗和
                                  法  官  何信慶
以上正本證明與原本無異。
不得上訴。
                                  書記官  王泰元
中    華    民    國    98    年    6     月    24    日
附件：
臺灣臺北地方法院刑事判決              97年度易字第1921號
公  訴  人  臺灣臺北地方法院檢察署檢察官
被      告  甲○○  男  20歲（民國○○年○月○○日生）
                    身分證統一編號：Ｚ000000000號
                    住臺北市○○區○○路一段92巷36號5樓
選任辯護人  李詩楷律師
            張泰昌律師
上列被告因詐欺案件，經檢察官聲請簡易判決處刑（97年度偵字
第6405號），本院認不宜以簡易判處刑，改依通常程序處理，判
決如下：
    主  文
甲○○幫助共同意圖為自己不法之所有，以詐術使人將本人之物
交付，處拘役伍拾日，如易科罰金，以新臺幣壹仟元折算壹日。
    事  實
一、甲○○明知提供行動電話門號之SIM 卡供他人使用，該SIM
    卡有遭利用作為詐騙工具之可能，竟仍不違其本意，於民國
    96年某日，在不詳地點，將其持有友人辛○○所申請之行動
    電話門號0000000000號之SIM 卡，交予某真實姓名不詳之成
    年人。嗣該人與所屬詐騙集團成員，共同基於意圖為自己不
    法所有之犯意聯絡，分別於96年8 月10日、同年8 月29日、
    同年8 月31日及同年9 月初，與乙○○、戊○○、丁○○及
    己○○聯絡，佯稱係葬儀社人員，可幫忙販售其等所購買之
    靈骨塔位，惟須先繳納管理費等語，並留下上開0000000000
    號行動電話號碼供聯繫，致乙○○、戊○○、丁○○及己○○均陷於錯誤，個別在高雄市及新竹市等地交付新臺幣（下
    同）60,000元、45,000元、65,000元及60,000元予詐騙集團
    成員。嗣因乙○○、戊○○、丁○○發覺受騙而報警，始查
    獲上情。
二、案經高雄市政府苓雅分局報經臺灣高雄地方法院檢察署呈請
    臺灣高等法院檢察署檢察長令轉臺灣臺北地方法院檢察署檢
    察官偵查後聲請簡易判決處刑。
    理  由
一、訊據被告甲○○固坦承於96年1 月間，委託友人辛○○申請
    門號0000000000號SIM 卡1 枚供其使用，否認有何幫助詐欺
    之犯行，辯稱：上述SIM 卡未使用就遺失，也沒有提供給任
    何人等語。經查：
（一）被告甲○○於96年1 月間，委託友人辛○○申請門號0000
      000000號SIM 卡1 枚供其使用等情，業據被告供承在卷，
      核與證人辛○○於本院證述以其名義替被告申辦門號，於
      申辦0000000000號SIM 卡後即交予被告使用等語相符，並
      有上述SIM 申請書在卷可稽。又被害人乙○○、戊○○、
      丁○○及己○○分別於上述時間，接獲利用該SIM 卡撥打
      聯繫之詐欺集團成員，對之佯稱係葬儀社人員，可幫忙販
      售其所購買之靈骨塔位，惟須先繳納管理費等語，致乙○○、戊○○、丁○○及己○○均陷於錯誤，交付金錢予詐
      欺集團之事實，復據被害人乙○○、戊○○、丁○○及己○○於警詢及偵查中證述綦詳，且有龍巖白沙灣安樂園永
      久使用權狀、私立萬壽山（榮欣特區）富貴園塔位使用權
      狀、通聯調閱查詢單、乙○○通話明細表附卷可參。堪認
      被告原持有之前揭行動電話門號確遭詐騙集團實行詐欺取
      財犯罪時使用無疑。
（二）按我國行動電話通信業者對於申辦行動電話門號使用並無
      特殊資格及使用目的之限制，故凡有正當目的使用行動電
      話門號之必要者，均可自行前往業者門市或特約經銷處辦
      請使用，殊無借用他人名義所申辦行動電話門號使用之理
      。倘不自行申辦行動電話門號，反無故向他人借用行動電
      話門號之SIM 卡使用，依常理得認為其借用他人行動電話
      門號SIM 卡使用之行徑，極可能與財產犯罪密切相關，並
      藉此規避有犯罪偵查權限之機關循線追查之可能。且現今
      媒體報導中，或以中獎、退稅、家人遭擄、信用卡款對帳
      或提款卡密碼外洩，疑似遭人盜領存款等事由，利用他人
      名義所申辦之行動電話門號作為聯繫工具，詐騙被害人至
      金融機構櫃檯電匯，抑或持提款卡至自動櫃員機依其指示
      操作，使被害人在不知情之狀況下依指示操作匯出款項後
      ，隨即將之提領一空之詐騙手法，層出不窮，一般人亦均
      有應妥善保管前開物件，防止被他人冒用之認知。查被告
      雖辯稱並未將上述SIM 卡交付與他人，然對於該SIM 卡遺
      失之情節，先於警詢中供稱伊使用該門號1-2 日即遺失，
      遺失地點在臺北市西門町（96年度他字第9947卷第6 頁）
      ；嗣於偵查中則稱當天帶的2 支手機都掉了（97年度偵字
      第5338號卷）；再於本院改稱尚未使用即遺失，另  1 支
      手機後來找到等語，供述不一，已堪質疑。而證人庚○○
      僅證述被告曾告知手機遺失，其餘細節均語焉不詳，尚難
      作為被告有利之認定。參酌SIM 卡具私人專屬性，被告遺
      失SIM 卡卻未告知申請人辛○○，亦未掛失或暫停使用，
      實與常理有違。綜上各情，堪認該SIM 卡，確係由被告交
      付與詐欺集團使用。上述辯解，顯為事後卸責之詞，不足
      為採。
（三）又刑法上之故意犯，可分為直接故意與不確定故意，所謂
      不確定故意即指行為人對於構成犯罪之事實，預見其發生
      而其發生並不違反其本意，刑法第13條第2 項定有明文。
      又時下持人頭門號以電話詐騙被害人匯款之行為甚為猖獗
      ，此經媒體廣為報導，是依一般人之智識及社會生活經驗
      ，極易認知收受門號SIM 卡者悖於常情未使用己之門號而
      使用他人門號，顯為遂行通聯紀錄不易循線追查之目的，
      自可產生該收受門號者係用於不法財產犯罪之合理懷疑。
      是以被告擅將所持有之SIM 卡提供他人，對該帳戶之利用
      情形復未積極探查，其有容認該SIM 卡供他人作為詐欺犯
      罪時使用之不確定故意，亦堪認定。
（四）綜上所述，本案事證明確，被告幫助詐欺犯行洵堪認定，
      應予依法論科。
二、按刑法上之幫助犯，係對於犯罪與正犯有共同之認識，而以
    幫助之意思，對於正犯資以助力，未參與實施犯罪構成要件
    之行為者而言（最高法院88年度臺上字第1270號判決意旨參
    照）。被告係基於幫助該詐騙集團成員犯詐欺罪而提供該行
    動電話門號SIM 卡，且無任何積極證據證明其有參與實施詐
    欺取財之犯罪構成要件行為，是核被告所為，係犯刑法第30
    條第1 項、第339 條第1 項之幫助詐欺取財罪。被告所幫助
    之詐欺集團成員間，有犯意聯絡及行為分擔，均為共同正犯
    。又被告提供該行動電話門號之SIM 卡予詐騙集團成員之幫
    助犯行，應依刑法第30條第2 項之規定，按正犯之刑減輕之
    。爰審酌被告未曾受有期徒刑以上刑之宣告，此有臺灣高等
    法院被告前案紀錄表1 紙附卷可佐，雖其年紀尚輕，智慮未
    周，然其為具一般社會生活經驗之人，對於現今社會詐騙集
    團猖獗，若將其名義申請之行動電話門號SIM 卡提供他人使
    用，將幫助他人為詐欺犯罪之事實，應可知悉，且被害人並
    因此受有財產損失，所為已影響社會交易安全，並使犯罪之
    追查趨於困難及複雜，另參酌被告之生活狀況、犯後態度等
    一切情狀，量處如主文所示之刑，並諭知易科罰金之折算標
    準，以資懲儆。又本件正犯之詐欺取財行為及結果發生日已
    在96年4 月25日以後，被告幫助犯罪當無減刑適用，併此敘
    明（臺灣高等法院暨所屬法院96年法律座談會刑事類提案第
    37號參照）。
據上論斷，應依刑事訴訟法第452 條、第299 條第1 項前段，刑
法第339 條第1 項、第30條第1 項前段、第2 項、第28條、第41
條第1項 前段，刑法施行法第1 條之1 ，判決如主文。
本案經檢察官蔡彥守到庭執行職務。
中    華    民    國    97    年    12    月    31    日
                  刑事第十八庭  審判長法  官  胡宗淦
                                      法  官  游士珺
                                      法  官  彭慶文
以上正本證明與原本無異。
如不服本判決應於收受送達後10日內向本院提出上訴書狀，並應
敘述具體理由；其未敘述上訴理由者，應於上訴期間屆滿後20日
內向本院補提理由書（均須按他造當事人之人數附繕）「切勿逕
送上級法院」。
                                      書記官  黃鈴容
中    華    民    國    97    年    12    月    31    日
附錄本案論罪科刑法條：
中華民國刑法第339條
（普通詐欺罪）
意圖為自己或第三人不法之所有，以詐術使人將本人或第三人之
物交付者，處5年以下有期徒刑、拘役或科或併科1千元以下罰金
。
以前項方法得財產上不法之利益或使第三人得之者，亦同。
前二項之未遂犯罰之。


司法院資訊處製作；財團法人民間司法改革基金會備份。
